【裁判字號】    98,訴,1590
【裁判日期】    990521
【裁判案由】    毒品危害防制條例
【裁判全文】
臺灣高雄地方法院刑事判決  98年度訴字第1590號
公  訴  人  臺灣高雄地方法院檢察署檢察官
被      告  戊○○
選任辯護人  陳建誌律師
被      告  丁○○原名魏淑娟.
選任辯護人  王家鈺律師
上列被告因毒品危害防制條例案件，經檢察官提起公訴（97年度
偵緝字第1360號、1361號、98年度偵緝字第340 號、342 號），
本院判決如下：
    主  文
戊○○共同販賣第一級毒品，累犯，處有期徒刑拾伍年陸月，未
扣案共同販賣第一級毒品所得財物新臺幣捌佰元及門號00000000
00號白色行動電話壹支（含SIM 卡壹張），應與丁○○共同連帶
沒收之，如新臺幣捌佰元全部或一部不能沒收時，以其等財產連
帶抵償之，如門號0000000000號白色行動電話壹支（含SIM 卡壹
張）全部或一部不能沒收時，追徵其價額或以其等財產連帶抵償
之。
丁○○共同販賣第一級毒品，處有期徒刑拾伍年貳月，未扣案共
同販賣第一級毒品所得財物新臺幣捌佰元及門號0000000000號白
色行動電話壹支（含SIM 卡壹張），應與戊○○共同連帶沒收之
，如新臺幣捌佰元全部或一部不能沒收時，以其等財產連帶抵償
之，如門號0000000000號白色行動電話壹支（含SIM 卡壹張）全
部或一部不能沒收時，追徵其價額或以其等財產連帶抵償之；又
持有第一級毒品，處有期徒刑伍月，扣案第一級毒品海洛因肆包
（驗餘淨重合計零點玖壹公克，空包裝總重零點玖捌公克）暨其
包裝袋肆只，均沒收銷燬之。應執行有期徒刑拾伍年肆月，未扣
案共同販賣第一級毒品所得財物新臺幣捌佰元及門號0000000000
號白色行動電話壹支（含SIM 卡壹張），應與戊○○共同連帶沒
收之，如新臺幣捌佰元全部或一部不能沒收時，以其等財產連帶
抵償之，如門號0000000000號白色行動電話壹支（含SIM 卡壹張
）全部或一部不能沒收時，追徵其價額或以其等財產連帶抵償之
，扣案第一級毒品海洛因肆包（驗餘淨重合計零點玖壹公克，空
包裝總重零點玖捌公克）暨其包裝袋肆只，均沒收銷燬之。
    事  實
一、戊○○前因施用毒品案件，經本院以91年度訴字第3026號判
    處有期徒刑4 月確定，於民國94年7 月22日縮短刑期執行完
    畢。詎仍不知悔改，復與其女友丁○○共同基於販賣第一級
    毒品海洛因以牟利之犯意聯絡，於96年6 月9 日夜間10時15
    分許，接獲乙○○以其所有之門號0000000000號白色行動電
    話（下稱B 電話）撥打戊○○持用之門號0000000000號行動
    電話（下稱A 電話），表示欲以新臺幣（下同）2000元之代
    價（起訴書誤繕為1000元之代價）購買第一級毒品海洛因1
    包後，推由丁○○於翌（10）日上午9 時48分至下午1 時7
    分間之某時許（起訴書誤繕為96年6 月9 日下午11時），在
    乙○○位於高雄縣大寮鄉○○路108 之48號3 樓之12之居所
    前（起訴書誤繕為高雄市楠梓區「鞋子大王」前），交付海
    洛1 包予乙○○，乙○○則交付丁○○現金800 元，不足之
    1200 元 則以其使用之上開B 電話抵償。
二、丁○○明知海洛因係毒品危害防制條例所列管之第一級毒品
    ，不得持有，竟基於持有海洛因之犯意，於96年8 月15日至
    16日間某時，在不詳地點，收受丙○○交付之海洛因4 包（
    驗餘淨重合計0.91公克，空包裝總重0.98公克）而持有之。
    嗣於同年月21日上午11時25分許，為警持搜索票搜索其位於
    高雄縣鳳山市○○路250 巷20之1 號住處，扣得上開海洛因
    4 包而查獲。
三、案經高雄市政府警察局移送臺灣高雄地方法院檢察署檢察官
    偵查起訴。
    理  由
壹、程序方面：
一、證人即被告戊○○、丁○○、證人乙○○於偵查中之證述：
    按被告以外之人於審判外之言詞或書面陳述，除法律有規定
    者外，不得作為證據；被告以外之人於偵查中向檢察官所為
    之陳述，除顯有不可信之情況者外，得為證據，刑事訴訟法
    第159 條第1 項、第159 條之1 第2 項分別定有明文。本件
    證人即被告戊○○、丁○○、證人乙○○於偵查中向檢察官
    所為之證述，業經依法具結，且無證據顯示檢察官在偵查時
    有不法取供之情形或有其他顯不可信之情況，揆諸首揭說明
    ，渠等之證述應具有證據能力。再被告戊○○於審判中已對
    證人丁○○、乙○○當庭及先前之陳述行使對質詰問權，被
    告丁○○亦已對證人戊○○、乙○○當庭及先前之陳述行使
    對質詰問權，是上開證人於偵查中之證述，即屬業經完足調
    查之證據，依刑事訴訟法第155 條第2 項之規定，得作為本
    案判斷之依據，附此敘明（最高法院98年度台上字第6282號
    判決參照）。
二、被告以外之人於審判外之陳述，雖不符同法第159 條之1 至
    第159 條之4 之規定，但經當事人於審判程序同意作為證據
    ，法院審酌該言詞陳述或書面陳述作成時之情況，認為適當
    者，亦得為證據，同法第159 條之5 第1 項定有明文。除上
    開證據外，本判決所引用之其餘傳聞證據，均經本院依法踐
    行調查證據程序，當事人於審判程序亦同意作為證據，本院
    審酌證據資料作成時之情況，並無違法不當及證明力明顯過
    低之瑕疵，且無依法應排除其證據能力之情形，認以之作為
    證據應屬適當，故有證據能力。被告丁○○之辯護人於言詞
    辯論終結後固具狀爭執檢察官所提出之通訊監察譯文之證據
    能力（院二卷第140 頁），惟參諸刑事訴訟法第159 條之5
    第2 項規定舉重以明輕，被告丁○○之辯護人既未於本院言
    詞辯論程序終結前表示不同意該證據作為證據，於言詞辯論
    終結後，始漫指該證據無證據能力，自屬無據。況本院已依
    職權勘驗該監聽之錄音光碟，並製作勘驗筆錄1 份（見院二
    卷第50至62頁），被告丁○○及其辯護人對於本院勘驗之內
    容亦均表示無意見，則員警製作之通訊監察譯文於本案即無
    影響，逕以本院製作之勘驗筆錄為判斷之依據即可，併予指
    明。
三、至被告戊○○之辯護人雖爭執證人即被告丁○○及證人乙○○於警詢中之證述無證據能力（見院一卷第51頁），被告丁○○之辯護人則爭執證人即被告戊○○、證人乙○○於警詢
    中之證述無證據能力（見院一卷第52頁），惟因上開供述證
    據不為本判決所採用，爰不交代上開證人於警詢中證述之證
    據能力，附此敘明。
貳、實體方面：
一、事實一部分：
  (一)訊據被告戊○○固坦承96年6 月10日上午9 時48分至下午1
    時7 分間某時許，有交付第一級毒品海洛因予乙○○，並與
    乙○○聯絡購買海洛因之事宜，被告丁○○則坦承乙○○曾
    交付其所使用之行動電話予伊等情，惟被告2 人均矢口否認
    有何共同販賣第一級毒品犯行，被告戊○○辯稱：伊係基於
    朋友情誼，代乙○○向友人購買海洛因，並非販賣海洛因予
    乙○○云云；被告丁○○則辯稱：該日伊未與乙○○見面，
    亦未交付海洛因予乙○○，伊取得乙○○行動電話係在該日
    之後云云。
  (二)被告戊○○於96年6 月9 日夜間10時15分10秒、11時11分4
    秒、同年6 月10日上午9 時48分13秒，分別以A 電話，與乙○○所使用之B 電話通話，被告丁○○於96年6 月9 日夜間
    10時52分11秒、11時34分36秒、11時44分15秒、同年6 月10
    日凌晨0 時4 分8 秒，以A 電話，與乙○○所使用之電話通
    話，96年6 月10日下午1 時7 分45秒、同年6 月10日下午1
    時36分31秒，被告丁○○以乙○○所使用之B 電話，與被告
    戊○○所使用之A 電話通話等情，業據被告2 人於本院準備
    程序中供陳屬實，核與臺灣高雄地方法院檢察署通訊監察書
    、A 電話通聯調閱查詢單、B 電話通訊監察譯文表、本院製
    作之勘驗筆錄各1 份在卷可參（見警一卷第48頁、偵三卷第
    55至59頁、院二卷第50至62頁），是上開事實堪以認定。
  (三)被告丁○○於警詢中自承伊曾於96 年6月10日下午1 時7 分
    45秒，以綽號烏龜之人所使用之B 電話與被告戊○○所使用
    之A 電話聯絡，伊並曾替被告戊○○運送毒品予綽號烏龜之
    乙○○1 次等語（見警一卷第11至13頁），核與證人乙○○
    於偵查中具結證稱：B 電話與A 電話於96年6 月9 日夜間10
    時15分10秒之通訊監察譯文，係伊與被告戊○○之通話內容
    ，其中「A ：你要買多少？B ：1 張、2 張而已」之回答，
    係指買1000、2000元海洛因，上開門號於同日夜間10時52分
    11秒之通訊監察譯文，亦係伊與被告戊○○之通話內容，其
    中「7 、800 而已」係指伊只要800 元之海洛因，該次伊係
    與被告戊○○通話，但係與被告丁○○交易；當天伊與被告
    2 人聯絡3 次，惟僅購買一次毒品，最後伊以手機給被告丁○○抵償不足之金額之情大致相符（見偵四卷第36至37頁、
    偵三卷第62頁），可見被告丁○○上開供述堪信屬實。證人
    乙○○固於檢察官在97 年11 月14日、98年1 月19日訊問時
    ，證稱其於96年6 月8 日至同年月10日，向被告2 人購買3
    次海洛因（見偵四卷第38 頁 、偵三卷第28頁），於檢察官
    在98年9 月8 日最後一次訊問時，則證稱該時間內伊係與被
    告2 人聯絡3 次，但僅購買海洛因1 次（見偵三卷第62頁）
    ，就其向被告2 人購買第一級毒品海洛因之次數，前後互有
    矛盾，惟檢察官訊問證人乙○○之時間為97、98年間，距離
    案發之96年甚遠，實難期待證人得以鉅細靡遺、毫無錯誤地
    陳述一、二年前之事。況參諸證人乙○○於前二次偵查中證
    稱向被告2 人購買3 次毒品時，檢察官並未提示B 電話與A
    電話於96年6 月8 日至同年月10日間之所有通訊監察譯文（
    見偵四卷第38頁、偵三卷第28頁），迄最後一次偵訊時，檢
    察官始提示上開所有通訊監察譯文，證人乙○○並旋即表示
    該段時間伊僅向被告2 人購買海洛因1 次，之前陳述購買3
    次係伊記錯等語（見偵三卷第62頁），堪認最後一次偵訊業
    已喚起證人乙○○之記憶，應以證人於該次偵訊中證稱於96
    年6 月8 日至同年月10日間，僅向被告2 人購買海洛因1 次
    之證詞較為可信。至證人乙○○於本院審理中雖具結證稱：
    伊請被告戊○○替伊購買毒品後，由被告戊○○之友人交付
    毒品予伊，又因伊積欠被告丁○○日常所需之金額，故被告
    丁○○向伊商借手機時，伊即將手機借予被告丁○○，警詢
    、偵查中伊稱向被告2 人購買毒品，係因伊當時毒癮發作等
    語（見院二卷第105 至107 、109 至110 頁），參之下述(四)
    本院針對勘驗筆錄內容之認定，及證人乙○○於檢察官請求
    鈞院提示其警詢、偵查筆錄後，旋即改稱伊在警詢、偵查中
    所述實在等情（見院二卷第110 頁），在在可見證人乙○○
    於本院審理之初之證述，僅係為迴護被告2 人所為之虛偽證
    詞，純屬子虛。被告丁○○之辯護人辯稱證人乙○○於偵查
    中之證述與審理中之證述有所出入，應認偵查中證述之證明
    力薄弱，難以憑採云云，要屬無據。
  (四)再細繹本院針對A 電話通訊監察光碟製作之勘驗筆錄1 份，
    證人乙○○於96年6 月9 日夜間10時15分10秒以B 電話撥打
    電話予被告戊○○要1 、2 張，被告戊○○請證人乙○○至
    楠梓坑找伊拿，證人乙○○表示現在被「董仔」看住，無法
    去找被告戊○○後，被告戊○○則應允找完人後，即拿去給
    乙○○；同日夜間10時52分1 秒，證人乙○○復以上開B 電
    話電話撥打A 電話詢問被告2 人何時要來，且向被告丁○○
    報路騎到高監附近，被告丁○○則以上開A 電話電話表示待
    伊與被告戊○○至大林浦幫證人乙○○拿東西後，再去找乙○○，被告丁○○並詢問證人乙○○要拿多少，證人乙○○
    表示7 、800 塊而已等情，有勘驗筆錄內容一、二附卷可按
    （見院二卷第50至54頁），而證人乙○○於偵查中證稱伊係
    與被告2 人購買第一級毒品海洛因，已如前述，證人乙○○
    之前之居所位於高雄縣大寮鄉○○路108 之48號3 樓之12，
    亦經乙○○調查筆錄受詢問人欄記載明確（見警一卷第21頁
    ），足認證人乙○○於96年6 月9 日夜間以B 電話撥打A 電
    話向被告2 人購買海洛因，並約定在乙○○當時鄰近大寮鄉
    高雄監獄之居所交付海洛因甚明，證人乙○○一再證稱係在
    高雄市楠梓區取得海洛因，與事實不符，殊難憑採。又觀諸
    前開勘驗筆錄內容四至九（見院二卷第55至59頁），證人乙○○於96年6 月9 日夜間11時34分36秒、夜間11時44分15秒
    、翌（10）日凌晨0 時4 分8 秒、凌晨1 時14分43秒不斷撥
    打A 電話，詢問被告丁○○是否抵達，96年6 月10日凌晨2
    時34分20秒，不知名第三人撥打A 電話時，先由被告丁○○
    接聽，再轉交予被告戊○○，96年6 月10日上午9 時48分13
    秒，被告戊○○以A 電話撥打證人乙○○所使用之B 電話，
    詢問證人乙○○為何昨天撥打其所使用之電話均未接聽，證
    人乙○○表示昨日已熟睡，揆之上開各節，可證被告2 人於
    96年6 月10日凌晨2 時34分20秒至翌（10）日上午9 時48分
    13秒間某時許，欲一同前往證人乙○○住處交付毒品時，因
    證人乙○○業已熟睡而未交付。復觀之上開勘驗筆錄內容九
    （見院二卷第59頁），被告戊○○於96年6 月10日上午9 時
    48分13秒，請證人乙○○撥打門號0000000000號行動電話，
    而該電話為被告丁○○所使用乙情，亦據被告丁○○於偵查
    中供陳屬實（見偵三卷第15至16頁），之後於96年6 月10日
    下午1 時7 分45秒，被告丁○○以證人乙○○所使用之B 電
    話撥打被告戊○○所使用之A 電話，被告戊○○詢問被告丁○○為何使用B 電話，被告丁○○稱：證人乙○○之電話留
    在伊那，雖小，又賠錢，乙○○說因其等太久，結果其母剛
    好經過，跟其一起等，因其所有錢均被其母取走，下午再拿
    2000元給伊，便將其手機放在伊那等語，有上開勘驗筆錄內
    容十在卷可憑（見院二卷第59至60頁），綜合上開勘驗內容
    及證人乙○○前開證詞相互勾稽比對，可信證人乙○○於96
    年6 月9 日先與被告2 人約定購買2000元之海洛因，於96
    年6 月10日上午9 時48分13秒至同日下午1 時7 分45秒間某
    時許，再由被告丁○○隻身前往證人乙○○位於高雄縣大寮
    鄉○○路108 之48號3 樓之12居所，交付海洛因1 包予證人
    乙○○，事後證人乙○○僅交付800 元予被告丁○○，不足
    之1200元即以其所有之B 電話抵償，至臻明確。被告戊○○
    辯稱96年6 月9 日至10日間，係伊交付海洛因予證人乙○○
    ；被告丁○○辯稱伊於上開時間，未與證人乙○○見面，亦
    未交付毒品予證人乙○○云云，顯屬無稽。
  (五)被告戊○○復辯稱：96年6 月9 日伊未販賣海洛因予證人乙○○，僅係代證人乙○○購買海洛因云云。然苟係單純替他
    人代為購買海洛因，被告戊○○何須大費周章三更半夜從楠
    梓騎乘機車至大林浦購買，復於購買完畢後，與被告丁○○
    於翌（10）日凌晨親自騎乘機車前往證人乙○○位於高雄縣
    大寮鄉之居所欲交付海洛因，於證人乙○○熟睡無法聯絡後
    ，當日上午復撥打電話予證人乙○○，請證人乙○○撥打電
    話予被告丁○○，事後則由被告丁○○交付海洛因予證人乙○○，可見被告2 人並非代證人乙○○購買海洛因，而係為
    賺取向他人購買海洛因後，販賣海洛因予乙○○所得之差價
    ，被告戊○○所辯，與常情明顯相悖。又被告丁○○於收受
    證人乙○○交付之B 手機後，向被告戊○○表示又賠錢，已
    如前述，益徵被告2 人主觀上確有牟利之意圖。此外，政府
    為維護人民健康及社會秩序，對於非法販賣海洛因之行為查
    緝甚嚴，非可公然為之，且海洛因價格昂貴，取得不易，凡
    為販賣之不法勾當者，茍無利可圖，應無甘冒查緝法辦重刑
    之危險，平白無端為該買賣之工作，是其販入之價格必較售
    出之價格低廉，而有從中賺取買賣差價牟利之意圖及事實，
    應屬合理之認定。本案被告2 人販售海洛因予乙○○1 次，
    倘無利可得，豈會甘冒重刑之風險，故被告2 人有販賣毒品
    營利之意圖，至為顯明。另被告戊○○辯稱：被告戊○○於
    96年間，因販賣銀行存摺遭檢察官起訴，與被告戊○○有販
    賣第一級毒品海洛因而獲利甚豐之情形大不相同，足見被告
    戊○○並無販賣海洛因之情事云云，然被告戊○○是否因販
    賣銀行帳戶而遭法院判處罪刑，與本案被告2 人是否構成販
    賣第一級毒品犯行無涉，被告戊○○以前揭情詞置辯，要屬
    事後卸責之詞，不足採信。
  (六)綜上，本案事證明確，被告2 人共同販賣第一級毒品海洛因
    予乙○○之犯行，洵堪認定，應依法論科。
二、事實二部分：
  (一)上開事實二部分之事實，業據被告丁○○於本院審理中坦承
    不諱，復有高雄市政府警察局刑警大隊搜索筆錄、扣押物品
    收據、扣押物品目錄表、本院96年度聲搜字第1707號搜索票
    在卷可考（見警一卷第32至37頁、警二卷第48頁），而扣案
    之白色粉末4 包，經送法務部調查局鑑定結果，均檢出含第
    一級毒品海洛因成分，驗餘淨重合計為0.91公克，空包裝總
    重0.98公克，有該局出具之鑑定書1 紙附卷可佐（見偵二卷
    第22頁），再參以被告丁○○於96年8 月21日為警查獲後採
    集之尿液，經送高雄市立凱旋醫院檢驗結果，呈安非他命、
    甲基安非他命陽性反應，嗎啡陰性反應，有該醫院出具之濫
    用藥物尿液檢驗報告及高雄市政府警察局刑警大隊偵一隊一
    分隊偵辦違反毒品案尿液採證代碼對照表各1 份在卷足參（
    見偵二卷第13至14頁），足認被告僅持有而未施用第一級毒
    品海洛因無訛，被告自白與事實相符，堪以採信。本案事證
    明確，被告犯行堪以認定。
  (二)被告丁○○固稱其供出查獲之海洛因係綽號「敏仔」之丙○○於96年8 月15、16日寄放於伊之住處，所為符合毒品危害
    防制條例第17條第1 項減刑事由等語（見警一卷第9 頁、偵
    二卷第4 頁），惟按犯毒品危害防制條例第4 條至第8 條、
    第10條或第11條之罪，供出毒品來源，因而查獲其他正犯或
    共犯者，減輕或免除其刑，修正後同法第17條第1 項定有明
    文。查丙○○未因交付被告丁○○第一級毒品海洛因而涉犯
    持有第一級毒品罪嫌，經警局移送或檢察官提起公訴，有丙○○之臺灣高等法院被告前案紀錄表、移送資料各1 份在卷
    可據（見院二卷第145 至146 頁），難認被告丁○○有供出
    毒品來源，因而查獲之情事，自不得依上開毒品危害防制條
    例第17條第1 項之規定減輕其刑，併予指明。
三、新舊法比較：
    按行為後法律有變更者，適用行為時之法律，但行為後之法
    律有利於行為人者，適用最有利於行為人之法律，刑法第2
    條第1 項定有明文。又比較時應就罪刑有關之共犯、牽連犯
    、連續犯、結合犯，以及累犯加重、自首減輕暨其他法定加
    減原因（如身分加減）與加減例等一切情形，綜其全部罪刑
    之結果而為比較；且就比較之結果，須為整體之適用，不能
    割裂分別適用各該有利於行為人之法律，此即法律變更之比
    較適用所應遵守之「罪刑綜合比較原則」及「擇用整體性原
    則」，此有最高法院24年上字第4634號判例、27年上字第
    2615號判例、最高法院95年度第8 次刑庭會議決議可資參照
    。查被告戊○○、丁○○為事實一之行為後，被告丁○○為
    事實二之行為後，毒品危害防制條例部分條文業於98年5 月
    20日修正公佈，並於公佈後6 個月即同年11月20日施行（參
    照臺灣高等法院暨所屬法院因應新修正毒品危害防制條例施
    行法律問題研討會研討結果），茲就本件新舊法之比較結果
    論述如下：
  (一)事實一部分：
    關於毒品危害防制條例第4 條第1 項販賣第一級毒品罪之法
    定本刑，修正前毒品危害防制條例第4 條第1 項規定「處死
    刑或無期徒刑；處無期徒刑者，得併科新臺幣1000萬元以下
    罰金。」，修正後條文則規定「處死刑或無期徒刑；處無期
    徒刑者，得併科新臺幣2000萬元以下罰金。」，又本案被告
    2 人於偵查、審理中均否認前開犯行，自無修正後毒品危害
    防制條例第17條第2 項偵查及審判中均自白者，減輕其刑規
    定之適用，而無須比較修正前後毒品危害防制條例第17條之
    規定。是綜合比較修正前、後之規定，以修正前之毒品危害
    防制條例第4 條第1 項規定較有利於被告2 人。
  (二)事實二部分：
    修正前毒品危害防制條例第11條第4 項規定「持有毒品達一
    定數量者，加重其刑至2 分之1 ，其標準由行政院定之。」
    ，行政院據此訂立轉讓毒品加重其刑之數量標準，規定持有
    毒品第一級毒品達淨重5 公克以上者，加重其刑至2 分之1
    ；修正後毒品危害防制條例則刪除第11條第4 項規定，於同
    條第3 項增定「持有第一級毒品純質淨重10公克以上者，處
    1 年以上7 年以下有期徒刑，得併科新臺幣100 萬元以下罰
    金。」。惟因被告丁○○持有第一級毒品海洛因之數量驗餘
    淨重僅0.91公克，是無論係依修正前、後之規定，均無須加
    重其刑，即無有利或不利之情形，於毒品危害防制條例修正
    施行後法院為裁判時，原則上無庸為新、舊法之比較（最高
    法院97年度第2 次刑事庭會議決議參照），應逕行適用裁判
    時法。
四、論罪科刑：
    查海洛因係毒品危害防制條例第2 條第2 項第1 款所稱之第
    一級毒品，是核被告戊○○、丁○○所為事實一之行為，係
    犯修正前毒品危害防制條例第4 條第1 項之販賣第一級毒品
    罪；被告丁○○所為事實二之行為，係犯修正後毒品危害防
    制條例第11條第1 項持有第一級毒品罪。又按刑法關於正犯
    、從犯之區別，係以其主觀之犯意及客觀之犯罪行為為判斷
    標準，凡以自己犯罪之意思而參與犯罪，無論其所參與者是
    否係犯罪構成要件之行為，皆為正犯。而聯絡毒品買賣、交
    付毒品、收取毒品買賣價金等行為，均屬販賣毒品罪構成要
    件事實之部分行為，苟有參與其事，即係分擔實行犯罪行為
    ，自應負共同販賣毒品罪責（最高法院97年度台上字第3843
    號判決參照）。查被告戊○○、丁○○先後與乙○○聯絡毒
    品買賣事宜，並由被告丁○○負責交付毒品及收取毒品買賣
    價金，既已認定如前，揆諸上開說明，被告2 人均有實際參
    與販賣毒品罪之構成要件行為，被告2 人就事實一之販賣第
    一級毒品犯行，具有犯意聯絡及行為分擔甚明，應論以共同
    正犯。被告2 人為事實一持有第一級毒品海洛因之行為係為
    販賣，其持有之低度行為，應為販賣之高度行為所吸收，不
    另論罪。被告丁○○上開犯行，犯意各別，行為互殊，應予
    分論併罰。另被告戊○○有如事實欄所載曾受有期徒刑之宣
    告及執行完畢乙節，有臺灣高等法院被告前案紀錄表1 份在
    卷可參，被告於有期徒刑執行完畢後，5 年內故意再犯本案
    事實一有期徒刑以上之罪，為累犯，惟販賣第一級毒品罪中
    ，法定本刑為死刑、無期徒刑部分，依法不得加重其刑，故
    僅就法定本刑為罰金刑部分，依刑法第47條第1 項之規定，
    加重其刑。再按修正前毒品危害防制條例第4 條第1 項販賣
    第一級毒品罪之法定刑為「死刑或無期徒刑；處無期徒刑者
    ，得併科新臺幣1,000 萬元以下罰金」，然同為販賣第一級
    毒品之人，其原因動機不一，犯罪情節亦未盡相同，或有大
    盤毒梟者，亦有中小盤之分，甚或僅止於吸毒者同儕間謀取
    蠅頭小利互通有無，其販賣行為所造成危害社會之程度自屬
    有異，法律科處此類犯罪，所設之法定最低本刑卻同為「無
    期徒刑，得併科新臺幣1,000 萬元以下罰金」，不可謂不重
    ，於此情形，倘依其情狀處以有期徒刑，即足以懲儆，並可
    達防衛社會之目的，自非不可依客觀之犯行與主觀之惡性二
    者加以考量其情狀，是否有情輕法重之處，適用刑法第59條
    之規定酌量減輕其刑，期使個案裁判之量刑，能斟酌至當，
    符合罪刑相當原則、比例原則及平等原則。本件被告2 人僅
    販賣海洛因予乙○○1 次得款800 元及手機1 支，所得財物
    甚微，販賣數量亦極少，是被告2 人之行為與吸毒者間為賺
    取蠅頭小利而販賣毒品之差異不大，倘處以法定最低度刑無
    期徒刑，依社會一般觀念及法律情感仍嫌過重，堪認其犯罪
    之情狀尚堪憫恕，而有情輕法重之處，乃依刑法第59條規定
    ，酌減其販賣第一級毒品之刑，並就被告戊○○上開罰金刑
    加重部分，依法先加後減之。爰審酌被告2 人明知海洛因對
    於人體危害甚鉅，竟圖一己私利，使人沉迷於毒癮，影響國
    民身心健康及社會風氣頗深，並考量渠等販賣毒品之次數、
    數量、獲利金額，及被告丁○○持有毒品之數量等一切情狀
    ，分別量處如主文所示之刑，並就被告丁○○所犯事實一、
    二之犯行，定其應執行刑。
五、沒收部分：
  (一)事實一部分：
    按犯毒品危害防制條例第4 條之罪者，其供犯罪所用或因犯
    罪所得之財物，均沒收之，如全部或一部不能沒收時，追徵
    其價額或以其財產抵償之，同法第19條第1 項規定甚明。又
    因該條項並無「不問屬於犯人與否，沒收之」之明文，自屬
    相對沒收主義之立法，其應沒收之物，應以屬被告所有者為
    限；而倘犯罪所得之財物為新臺幣時，因其本身即為我國現
    行貨幣價值之表示，固不發生追徵其價額之問題，惟其犯罪
    所得若為新臺幣以外之財物，而全部或一部不能沒收時，則
    應追徵其價額，使其繳納與原物相當之價值，或以其財產抵
    償之，方能達到沒收之目的，倘追徵結果，無法繳納與原物
    相當之價額時，自仍有以財產抵償之問題（最高法院99年度
    台上字第1240號、98年度台上字第7289號判決參照）。被告
    2 人因事實一販賣海洛因予乙○○之犯行，自乙○○處取得
    價金800 元及乙○○所有未扣案用以抵償不足之1200元價金
    之門號0000000000號白色行動電話1 支（含SIM 卡1 張），
    業據證人乙○○於偵查中證述明確（見偵四卷第50頁、偵三
    卷第62頁），且有通聯調閱查詢單1 紙附卷可參（見警一卷
    第48頁），足認上開物品已因乙○○移轉所有權而屬被告2
    人所有因販賣第一級毒品海洛因所得之物，該800 元價金及
    行動電話1 支（含SIM 卡）雖未扣案，惟仍應本於共同正犯
    責任共同原則，依毒品危害防制條例第19條第1 項之規定，
    分別在被告2 人所犯事實一之罪刑項下宣告連帶沒收之，如
    新臺幣800 元全部或一部不能沒收時，以其等財產連帶抵償
    之；如上開行動電話（含SIM 卡1 張）全部或一部不能沒收
    時（因可能部分毀壞），追徵其價額或以其等之財產連帶抵
    償之。另被告戊○○所持用未扣案之門號0000000000號行動
    電話申辦人非被告2 人，有臺灣大哥大資料查詢1 份存卷可
    稽（見院二卷第40頁），且據被告戊○○於警詢中陳稱該行
    動電話於96年7 月初某日即交由蔡佳坤使用（見警一卷第6
    頁），是無證據證明該行動電話為被告2 人所有之物，自不
    得依毒品危害防制條例第19條第1 項宣告沒收。
  (二)事實二部分：
    扣案之白色粉末4 包，經送法務部調查局鑑定結果，均檢出
    含第一級毒品海洛因成分，驗餘淨重合計為0.91公克，空包
    裝總重0.98公克，有該局出具之鑑定書1 紙在卷可參（見偵
    二卷第22頁），足認該物為第一級毒品海洛因，而屬違禁物
    無訛，爰依毒品危害防制條例第18條第1 項前段之規定，沒
    收銷燬之。另裝置上開毒品之包裝袋，因與毒品難以析離，
    且無析離之實益與必要，自應視同毒品，併予宣告沒收銷燬
    ；而送鑑耗損之部分，既已滅失，自無庸宣告沒收銷燬，併
    予敘明。至扣案之夾鏈袋1 包、毒品挑食吸管1 根、玻璃球
    吸食器1 支，因與本案被告丁○○持有毒品犯行並無關連，
    自無庸宣告沒收銷燬或沒收，附此敘明。
六、至證人乙○○就被告2 人涉犯違反毒品危害防制條例案件，
    以證人身分於本院99年4 月21日上午10時審理中具結後，於
    案情有重要關係之事項為虛偽證詞，是否涉犯偽證罪嫌，應
    由檢察官另行偵辦，併予指明。
據上論斷，應依刑事訴訟法第299 條第1 項前段，修正前毒品危
害防制條例第4 條第1 項、第19條第1 項、修正後毒品危害防制
條例第11條第1 項、第18條第1 項前段，刑法第2 條第1 項前段
、第11條、第28條、第47條第1 項、第59條、第51條第5 款，判
決如主文。
本案經檢察官甲○○到庭執行職務。
中    華    民    國    99    年    5     月    21    日
                刑事第十五庭  審判長法  官  莊珮君
                                    法  官  楊國煜
                                    法  官  吳佳樺
以上正本證明與原本無異。
如不服本判決應於收受送達後10日內向本院提出上訴書狀，並應
敘述具體理由；如未敘述上訴理由者，應於上訴期間屆滿後20日
內向本院補提理由書（均須按他造當事人之人數附繕本）「切勿
逕送上級法院」。
中    華    民    國    99    年    5     月    21    日
                                    書記官  廖佳玲
附錄本案所附法條：
修正前毒品危害防制條例第4條
製造、運輸、販賣第一級毒品者，處死刑或無期徒刑；處無期徒
刑者，得併科新臺幣1000萬元以下罰金。
製造、運輸、販賣第二級毒品者，處無期徒刑或7 年以上有期徒
刑，得併科新臺幣700 萬元以下罰金。
製造、運輸、販賣第三級毒品者，處5 年以上有期徒刑，得併科
新臺幣500 萬元以下罰金。
製造、運輸、販賣第四級毒品者，處3 年以上10年以下有期徒刑
，得併科新臺幣300萬元以下罰金。
製造、運輸、販賣專供製造或施用毒品之器具者，處1 年以上7
年以下有期徒刑，得併科新臺幣100萬元以下罰金。
前5 項之未遂犯罰之。
修正後毒品危害防制條例第11條
持有第一級毒品者，處3 年以下有期徒刑、拘役或新臺幣5 萬元
以下罰金。
持有第二級毒品者，處2 年以下有期徒刑、拘役或新臺幣3 萬元
以下罰金。
持有第一級毒品純質淨重10公克以上者，處1 年以上7 年以下有
期徒刑，得併科新臺幣100萬元以下罰金。
持有第二級毒品純質淨重20公克以上者，處6 月以上5 年以下有
期徒刑，得併科新臺幣70萬元以下罰金。
持有第三級毒品純質淨重20公克以上者，處3 年以下有期徒刑，
得併科新臺幣30萬元以下罰金。
持有第四級毒品純質淨重20公克以上者，處1 年以下有期徒刑，
得併科新臺幣10萬元以下罰金。
持有專供製造或施用第一級、第二級毒品之器具者，處1 年以下
有期徒刑、拘役或新臺幣1 萬元以下罰金。

司法院資訊處製作；財團法人民間司法改革基金會備份。
